臺灣板橋地方法院刑事判決　　　　　　 100年度易字第3815號
公　訴　人　臺灣板橋地方法院檢察署檢察官
被　　　告　蔡建邦
上列被告因詐欺案件，經檢察官提起公訴（100 年度偵字第2460
4 號），而被告於準備程序中對被訴之事實為有罪陳述，本院合
議庭裁定由受命法官獨任行簡式審判程序，並判決如下：
    主  文
蔡建邦幫助意圖為自己不法之所有，以詐術使人將本人之物交付
，處拘役肆拾日，如易科罰金，以新台幣壹仟元折算壹日。
    事  實
一、蔡建邦明知一般人收集金融帳戶使用常與財產犯罪密切相關
    ，且取得他人提款卡及帳戶之目的在於收取贓物及掩飾犯行
    ，並逃避檢警查緝，竟不顧他人所可能遭害之危險，仍以縱
    若有人持以犯罪亦無違反其本意之意思，基於幫助詐欺取財
    之犯意，於民國100年7月22日晚上10時許，在新北市○○區
    ○○路3段5號之三重國小捷運站出口，將自己在台新國際商
    業銀行三和分行所開立之000-0000-00-0000000-5 提款卡及
    密碼，交與真實姓名年籍不詳自稱「朱經理」之詐欺集團成
    年成員，而容任該詐欺集團成員使用前揭帳戶並遂行犯罪。
    該詐欺集團成員於取得蔡建邦交付前開帳戶之提款卡及密碼
    後，旋與其所屬之詐欺集團其他成年成員，基於意圖為自己
    不法之所有共同犯意聯絡，由1 名詐騙集團成員假冒網路拍
    賣業者「東京靚包」之工作人員，於100 年7 月23日晚上8
    時18分許撥打電話號碼0000000000號行動電話予孫銘儀，向
    孫銘儀詐稱：孫銘儀之前因網路購物時，帳戶遭誤設為分期
    付款，須至提款機操作解除，使孫銘儀陷於錯誤，遂依照該
    人指示，於同日晚上8 時57分許、8 時59分許，在高雄市○
    鎮區○○路高雄銀行之提款機，以自動轉帳之方式，分別轉
    帳新臺幣（下同）2 萬998 元、2 萬4610元，另於同日晚上
    9 時56分許、10時3 分許以現金存入之方式，分別存入3 萬
    元、1 萬6000元，共轉帳或存入新臺幣9 萬1608元，至蔡建
    邦前開帳戶，孫銘儀所匯入之前揭款項，並隨即遭該詐欺集
    團成員提領一空，而詐欺取財既遂。嗣因孫銘儀察覺有異，
    乃報警循線查獲上情。
二、案經孫銘儀訴由新北市政府警察局三重分局移請臺灣板橋地
    方法院檢察署檢察官偵查起訴。
    理  由
一、訊據被告蔡建邦固不否認有將上開帳戶之提款卡及密碼交與
    他人使用之事實，惟矢口否認有何幫助詐欺罪嫌，辯稱：上
    開帳戶之提款卡及密碼是伊求職時，對方要求提供帳戶，後
    會匯入1000至2000元視是否遭銀行扣款，以檢查伊信用是否
    良好，伊遂於上開時、地交給一位自稱「朱經理」之人云云
    。惟查：
（一）上開告訴人孫銘儀遭詐欺取財之事實，業經告訴人於警詢
      中指訴綦詳，並有告訴人所提出之高雄銀行自動櫃員機、
      台新銀行自動櫃員機明細表各2紙、高雄市政府警察局前
      鎮分局草衙派出所受理刑事案件報案三聯單、高雄市政府
      警察局前鎮分局草衙派出所受理各類案件紀錄表、內政部
      警政署反詐騙諮詢專線紀錄表、高雄市政府警察局前鎮分
      局草衙派出所受理詐騙帳戶受理詐騙帳戶通報警示簡便格
      式表、金融機構聯防機制通報單、台新國際商業銀行100
      年8 月19日台新作文字第10015685號函所附被告前揭帳戶
      之開戶資料及自100 年7 月22日起至100 年7 月30日止之
      資金往來明細各1 份等附卷可稽，足見告訴人確遭詐欺集
      團詐騙，而將前揭款項匯入被告所有前開帳戶內，而被告
      前開帳戶確實係由詐欺集團使用作為詐騙金錢之帳戶。
（二）被告雖以上開情詞辯稱，係為求職而將前開帳戶提款卡及
      密碼交與「朱經理」以檢查其信用云云，然依一般社會常
      情，應徵工作實無需提供金融帳戶之提款卡及密碼供雇主
      檢查信用是否正常，更無須告知密碼；再金融機構之帳戶
      、提款卡及密碼等相關資料事關個人財產權益之保障，其
      專有性甚高，除非本人或與本人親密關係者，難認有何理
      由可自由流通使用該帳戶、提款卡及密碼，一般人均有妥
      為保管及防止他人任意使用之認識，縱特殊情況偶需交付
      他人使用，亦必深入瞭解用途及合理性，始予提供，被告
      係為求職而與對方聯絡並相約見面，既與對方不認識且未
      究明該公司名稱及職務內容前，即交付上開帳戶之提款卡
      與密碼，顯與常情有違。且金融機構之帳戶、提款卡及密
      碼等專有物品如落入不明人士手中，而未加以闡明正常用
      途，極易被利用為與財產有關之犯罪工具，此為吾人依一
      般生活認知所易於體察之常識，再加以近年來新聞媒體，
      對於不肖犯罪集團常利用人頭帳戶，作為詐騙錢財等犯罪
      工具，藉此逃避檢警查緝之情事，亦多所報導，政府亦大
      力宣導，督促民眾注意，主管機關甚至限制以提款卡轉帳
      之金額，是交付帳戶資料予非親非故之人，該取得帳戶資
      料之人應係為謀非正當資金進出，而隱瞞其資金流程及行
      為人身分曝光之不法使用，幾乎已成為人盡皆知之犯罪手
      法，而被告已經26歲，且有在大陸地區工作1 年多、在臺
      灣工作2 年多之經驗，豈能推稱不知，且參以被告於偵查
      中自承：伊本來只是覺得對方可能會領伊帳戶內的錢，想
      說是全新的帳戶，也沒想那麼多等語，顯然被告對於將帳
      戶交與不熟識之人，極可能作為犯罪使用早有預見。
（三）按刑法關於犯罪之故意，係採希望主義，於直接故意，須
      行為人對於構成犯罪之事實，具備明知及有意使其發生之
      兩個要件；於間接故意，須行為人對於構成犯罪之事實，
      具備預見其發生及其發生不違背行為人本意之兩個要件（
      最高法院22年上字第4229號判例參照）。本件雖無證據證
      明被告有幫助詐欺集團詐欺取財之直接故意，惟依前揭論
      述，足認被告將前開申設之銀行帳戶提款卡及密碼交與他
      人使用時，對於其帳戶可能被利用作為實行財產犯罪之工
      具乙事，應有所預見甚明，且其對於該人利用其帳戶向人
      詐取財物，並無違背其本意，是被告主觀上不乏幫助他人
      詐取財物之不確定故意，要無可疑。被告所辯，要屬事後
      卸責飾詞，不足採信。是本件事證明確，被告犯行應堪以
      認定。
二、查前揭不詳姓名成年人所屬詐欺集團，意圖為自己不法之所
    有，以上述方式對告訴人詐欺取財，使其因而交付本人之財
    物，係犯刑法第339條第1項之詐欺取財罪嫌，而被告提供其
    上開銀行帳戶提款卡及密碼與該不詳姓名之成年人所屬詐欺
    集團成員詐欺取財，係基於幫助他人詐欺取財之不確定故意
    ，且所為屬詐欺取財罪構成要件以外之行為。是核被告所為
    ，係犯刑法第30條第1 項前段、刑法第339 條第1 項之幫助
    詐欺取財罪。被告幫助該不詳姓名之成年人所屬詐欺集團犯
    詐欺取財罪，為幫助犯，應依同法第30條第2 項之規定減輕
    其刑。爰審酌被告之犯罪手段尚屬平和，且前無前科，素行
    尚稱良好，雖未實際參與詐欺取財犯行，惟其行為使詐欺者
    得以隱匿真實身分，減少遭查獲之風險，有助長犯罪之虞，
    及其否認犯行之態度等一切情形，認無公訴人求處拘役40日
    ，尚屬妥適，復審酌被告犯罪之動機、目的、尚未與被害人
    達成和解之態度，處如主文所示之刑，併諭知易科罰金之折
    算標準，以資懲儆。
據上論斷，應依刑事訴訟法第273 條之1 第1 項、第299 條第1
項前段，刑法第339 條第1 項、第30條第2 項、第41條第1 項前
段，刑法施行法第1 條之1，判決如主文。
本案經檢察官張慶林到庭執行職務。
中    華    民    國  100     年    12    月    29    日
                  刑事第六庭    法  官   胡堅勤
上列正本證明與原本無異。
如不服本判決，應於判決送達後10日內敘明上訴理由，向本院提
出上訴狀 (應附繕本) ，上訴於臺灣高等法院。其未敘述上訴理
由者，應於上訴期間屆滿後20日內向本院補提理由書「切勿逕送
上級法院」。
                                書記官  梁宜庭
中    華    民    國  100     年    12    月    29    日
附錄本案論罪科刑法條全文：
附錄本案所犯法條全文
中華民國刑法第339條
（普通詐欺罪）
意圖為自己或第三人不法之所有，以詐術使人將本人或第三人之
物交付者，處 5 年以下有期徒刑、拘役或科或併科 1 千元以下
罰金。
以前項方法得財產上不法之利益或使第三人得之者，亦同。
前二項之未遂犯罰之。